臺灣高等法院高雄分院刑事判決　　　　　　　　　　九十三年度上訴字第一號
　　上訴人即
　　自訴人　　　林陽實業股份有限甲司　設高雄縣大寮鄉大發工業區○○路二號
　　代表人　　　乙○○
　　代理人　　　丙○○律師
　　被告　　　　丁○○
　　選任辯護人　石繼志律師
　　　　　　　　邱超偉律師
右上訴人因被告偽造文書等案件，不服臺灣高雄地方法院九十年度自字第一三八號中
華民國九十二年十二月三十一日第一審判決，提起上訴，本院判決如左：
      主  文
上訴駁回。
      理  由
一、自訴意旨略以：
  (一)被告丁○○原為自訴人林陽實業股份有限甲司（下簡稱自訴人甲司）之副總經理
    ，兼管財務部門，於民國八十五年間，自訴人甲司因財務陷入困難，經台灣高雄
    地方法院民事庭裁定准許重整在案，被告丁○○並以副總經理身分獲選派為重整
    人之一（另二人為乙○○、吳國雄）。被告並同時兼任自訴人甲司向中興電工機
    械股份有限甲司（下稱中興電工甲司）承攬「行政院環境保護署新竹暨八里焚化
    爐玻璃帷幕牆」工程（下稱新八專案工程）之專案負責人，負責執行專案分包商
    合約簽辦事宜，為受自訴人委託處理事務之人。而群秀實業股份有限甲司（下簡
    稱群秀甲司），因以往與自訴人甲司在玻璃帷幕牆工程方面配合良好，自訴人甲
    司乃與群秀甲司取得協議，上開新八專案工程於自訴人甲司保留百分之八利潤後
    ，以整體轉包方式，將整個工程轉由群秀甲司以總價承攬之，亦即將原應由自訴
    人甲司直接轉包之工作，轉由群秀甲司負責分包予下包商。
  (二)詎被告竟意圖為自己及第三人不法利益，並基於概括犯意：
  １明知自訴人甲司與中興電工甲司之工程合約係包含「五金另件」，即自訴人甲司
    應自工程款支付購買「五金另件」，竟未經自訴人甲司之同意，於八十六年七月
    二十五日與群秀甲司訂立次承攬契約前，擅自分別於八十四年十二月七日以「林
    陽實業股份有限甲司副總經理」名義，及於八十四年十二月十二日假「林陽實業
    股份有限甲司董事長」名義發函中興電工甲司，並盜用自訴人甲司經濟部印鑑章
    ，而偽造該二份自訴人甲司函文，自自訴人甲司工程款中逕撥美金二十萬九千五
    百八十五元、澳幣三百八十萬元委託國外甲司採購「五金另件」，詎與群秀甲司
    訂立之次承攬契約卻約定：「次承攬契約之施工範圍不含所有材料、五金配件等
    （契約３－ｄ）」，致使自訴人甲司因而需增加支出予群秀甲司之「五金另件」
    款項達新台幣（下同）一千零三十五萬四千二百四十二元，及國內採購另增加支
    出二百五十九萬元九千四百七十四元。
  ２又被告明知自訴人甲司因財務困難，刻在重整中，付款方式對自訴人甲司極重要
    ，而上述與群秀甲司訂立之次承攬契約約定之付款方法為：「現金或不超過九十
    天之期票（契約８－ｈ）」，無視自訴人甲司財務困難，均假其直接督導財務部
    門主管及業務之便，對於群秀甲司之工程款全部以現金方式給付，使自訴人因而
    增加利息支出。
  ３再被告與原群秀甲司之工程承攬契約工程款實際僅一億七千餘萬元，詎於八十六
    年七月二十五日在與群秀甲司訂立之次承攬契約，竟簽訂工程款為二億二千八百
    零六萬五千五百元，因而使自訴人增加支出四千餘萬元。
  ４自訴人甲司尚未與中興電工甲司簽妥追加工程合約，合約條件均未明，自訴人林
    陽甲司尚不得向中興電工甲司請款，被告卻先於八十八年十二月二十日私自與群
    秀甲司簽立追加合約書，使得群秀甲司反得有據請款，顯圖利於群秀甲司，而置
    自訴人甲司於不利，且在上述追加合約書之４約定：「新竹廠天窗及推開窗定八
    十八年十二月三十一日完工，每逾一日罰扣該部分計價款千分之一，但每提前一
    日完工，林陽甲司支付一萬二千元為趕工獎金」，違反應給予承攬人趕工獎金之
    工程慣例，且所約定之趕工獎金與逾期罰款不成比例之懸殊，致生損害於自訴人
    甲司至鉅。
  ５自訴人甲司設有契約專用之印鑑章，並制定有「合約用印申請暨交管程序管理辦
    法」，即包括發包契約在內之對外契約，自訴人甲司承辦人員必須備齊合約正、
    副本及相關文件，並填具使用印鑑申請表，依上開辦法規定之程序，逐級送請總
    經理、董事長核准後，始得用印，並於契約簽訂完成後，必須依程序將契約送至
    管理部集中保管。詎被告於八十六年七月二十五日及八十八年十二月二十日，分
    別與群秀甲司訂定之次承攬契約及追加合約中，竟未依上開辦法規定，將契約正
    本送請批核並用甲司締約印鑑章，其利用直接督導財務部門，而自訴人甲司之經
    濟部印鑑章正由財務部何玉秀（即被告之弟媳）保管之機會，盜用該印鑑章於上
    開二份契約書上，並將上開契約書私自留存，未依上開辦法規定將契約書送至管
    理部集中保管，致自訴人甲司上下均無法知其不軌。
  (三)因認被告丁○○涉有刑法第二百十六條、第二百十條之行使偽造私文書罪、刑法
    二百十七條第二項之盜用印章罪及第三百四十二條之背信罪等罪嫌云云。
二、按犯罪事實應依證據認定之，無證據不得認定犯罪事實；又不能證明被告犯罪，
    應諭知無罪之判決，刑事訴訟法第一百五十四條第二項、第三百零一條第一項分
    別定有明文。次按告訴人之告訴係以使被告受刑事訴追為目的，是其陳述是否與
    事實相符，仍應調查其他證據以資審認，此於自訴人之指訴應亦相同；又認定不
    利於被告之事實，須依積極證據，苟積極證據不足為不利於被告事實之認定時，
    即應為有利被告之認定，更不必有何有利之證據（最高法院五十二年上字第一三
    ○○號、三十年上字第八一六號判例意旨參考）。且認定犯罪事實所憑之證據，
    雖不以直接證據為限，間接證據亦包括在內，然無論直接證據或間接證據，其為
    訴訟上之證明，須於通常一般之人均不致有所懷疑，而得確信其為真實之程度者
    ，始得據為有罪之認定，倘其證明尚未達此一程度，而有合理之懷疑存在而無從
    使事實審法院得有罪之確信時，即應由法院為諭知被告無罪之判決（最高法院七
    十六年台上字第四九八六號判例意旨參考）。再刑法上所謂偽造之概念，係以無
    制作權而冒名製作不實內容之行為而言，因之，係以無權製作之人冒用他人名義
    簽發為要件，如果行為人基於本人之授權，或其他原因有權製作者，則與無權之
    偽造行為不同，先予敘明。
三、自訴意旨認被告丁○○涉有前揭偽造文書及背信罪嫌，係以：(1)自訴人甲司向中
    興電工甲司承攬前開新八專案工程，雙方訂立之工程承攬契約明確約定工程款中
    包含五金另件，此有新八專案工程合約書可稽，而被告私自與群秀甲司訂立之承
    攬契約及追加合約竟將五金另件除外，亦有該二份與群秀甲司之契約書可證。(2)
    被告明知自訴人林陽甲司財務困難，而被告在與群秀甲司簽訂之合約書中業已明
    白約定得以現金或不超過九十天之期票支付，被告假其直接督導財務部門之便，
    對於群秀甲司之工程款均未依規定程序送自訴人甲司總經理或董事長核准，即先
    撥款予群秀甲司，且每筆款項被告均以現金方式給付，使自訴人甲司損失每筆工
    程款得以九十日期票支付之期限利益。(3)被告代表自訴人甲司與群秀甲司接洽之
    工程承攬契約，總工程款原在一億八千萬元以下，然被告竟將總工程款虛列膨脹
    為二億二千八百零六萬五千五百元，有被告私訂之合約書、草擬合約書原稿及丞
    宏法律事務所提具之法律意見書可憑。(4)自訴人甲司制定有「合約用印申請暨交
    管程序管理辦法」，對外契約及甲文核發之用印均設有專用印鑑章，關於契約應
    如何逐級簽准後，始得用印，並於完成契約訂立後，復依一定程序交由管理部門
    等情，均有詳細規定，此有合約用印申請暨交管程序管理辦法及契約專用印鑑印
    文各一份可按，被告明知應遵守上開規定，竟未經將合約書簽准，即擅自先後與
    群秀甲司訂立工程合約及追加工程合約，並藉機將經濟部印信章盜用於該等合約
    書，而被告私與群秀甲司訂立之上開二合約書上之印文，確與自訴人甲司規定之
    締約專用印鑑章印文迥異，此有上開合約書二份及自訴人甲司經濟部印信章印文
    一份可按。又被告於八十四年十二月七日以自己名義發文給中興電工甲司，但盜
    用自訴人甲司簽約用甲司章，及於八十四年十二月十二日盜用自訴人甲司經濟部
    印鑑章，而偽造該二份自訴人甲司函文，發函予中興電工甲司撥款，亦有該二份
    自訴人甲司發函予中興電工甲司之函件可證。此外，復提出群秀甲司統一發票影
    本、林陽甲司契約專用印鑑章及經濟部專用印鑑章影本、台灣高雄地方法院八十
    五年整字第一號民事裁定、被告信函、林陽甲司信函、重整關係人會議錄音紀錄
    譯文、林陽甲司與中興電工甲司合意修正之新八專案合約書、新八帷幕牆追加案
    之請款與付款明細、林陽甲司與群秀甲司財務人員二至四月請假紀錄表、新八專
    案工程部分追加工程合約、重整監督人聲請法院解除被告重整人職務報告、存證
    信函、群秀甲司新八專案與分包商之合約、被告移交清冊、林陽甲司與林鴻甲司
    （即群秀甲司之前身）簽訂之分包合約書、林陽甲司印鑑保管卡等件為其論據。
四、訊據被告丁○○固坦承其當時任職於自訴人林陽甲司擔任副總經理兼財務部門主
    管，主要負責與中興電工甲司接洽新八專案工程等情，惟堅決否認有何自訴人所
    指之盜用印章、偽造文書及背信等犯行，辯稱：(1)自訴人甲司與中興電工甲司之
    新八專案工程合約，自訴人甲司董事長乙○○均有參與，因自訴人甲司當時已迫
    於重整，所以中興電工甲司將合約中原先委由自訴人採購之五金另件等材料，改
    由中興電工甲司直接委託國外採購付款，並從合約金額中扣除，故該五金另件材
    料既非屬林陽甲司付款範圍，自訴人甲司與群秀甲司簽訂次承攬契約時，群秀甲
    司之施工範圍自不含所有材料、五金另件在內，以免重複購買，且群秀甲司因施
    工所需另外採購之五金配件與中興電工甲司自行向國外採購之五金另件材料不同
    ，如需另行添購，自得於代購後請款。(2)因契約約定得以現金或期票付款，且群
    秀甲司須直接發給工人薪資，期使工程順利進行，所以由自訴人甲司向中興電工
    甲司請款後直接以現金給付工程款予群秀甲司，並無不妥之處，又關於自訴人甲
    司與群秀甲司之次承攬契約，合約金額增加四千萬，係為處理償還林陽甲司因以
    巫邱秋霞女士提供之土地，向農民銀行設定抵押貸款，此為自訴人甲司知情且同
    意。(3)自訴人甲司與群秀甲司追加合約部分之趕工獎金並不違反工程慣例，因於
    自訴人甲司與中興電工甲司議約時已承諾要發給趕工獎金，以促使下包廠商趕工
    ，且除趕工獎金外，對群秀甲司之合約亦有逾期罰款之約定，兩者比例並無懸殊
    ，況自訴人甲司從未支付過趕工獎金，並無損害。(4)關於自訴人甲司重整前之印
    信均在管理部保管，只要是以甲司名義發文，就須由管理部依規定程序蓋印，伊
    並無法盜用自訴人甲司之印鑑章，又八十四年十二月七日發函給中興電工甲司之
    函文因係以伊名義，中興電工甲司回覆應以甲司名義發文，故才於同年月十二日
    再以甲司名義發函給中興電工甲司，另自訴人甲司與群秀甲司之合約，亦均係依
    甲司規定程序申請用印，伊並無偽造犯行等語。經查：
  (一)自訴人甲司係於八十五年八月七日經台灣高雄地方法院以八十五年度整字第一號
    民事裁定准予重整，並選派乙○○（原名林啟義）、吳國雄及被告丁○○等三人
    為重整人，嗣於九十一年十二月十九日裁定終止重整之事實，有上開八十五年度
    整字第一號民事裁定二份附卷可按。而法院裁定終止重整後，依甲司法第三百零
    八條第三款：「因裁定重整，而停止之股東會、董事及監察人之職權，應即恢復
    」之規定，自訴人甲司之法定代理人即應回復為代表人乙○○，先予敘明。
  (二)就自訴人自訴被告盜用自訴人甲司印鑑章，涉嫌盜用印章罪部分：
  １自訴人認被告盜用自訴人甲司印鑑章而偽造自訴人甲司於八十四年十二月七日、
    十二月十二日發函給中興電工甲司之二份函文、八十六年七月二十五日自訴人甲
    司與群秀甲司之次承攬合約書及八十八年十二月二十日與群秀甲司所訂立之追加
    合約書等情，係以其所舉自訴人甲司所訂合約用印申請暨交管程序管理辦法與其
    所自製財務部及管理部之印章用途表為證。
  ２訊之被告堅決否認有何盜用印章之行為，辯稱：印章都在自訴人甲司保管，文稿
    不是伊寫的，文號不是伊編的，用何種印章是甲司管理部自行選用等語。查自訴
    人甲司及被告之印鑑章均係由自訴人甲司管理部保管，被告從未保管印章等情，
    業經被告供述甚明，並經證人即擔任自訴人財務部保管印章之何玉秀於原審中結
    證稱：甲司大小章都在管理部保管，伊管理甲司三位重整人之印章，該份八十六
    年七月二十五日與群秀甲司之合約，本來已經蓋甲司的大小章，後來因甲司重整
    不能蓋甲司的大小章，管理部之人才拿來給伊蓋重整人之章，又該八十八年十二
    月二十日之追加合約也應該是這樣等語（見原審九十一年十二月十九日訊問筆錄
    ）。由此可見上開合約書之用印應係自訴人甲司內部人員依規定程序為之，被告
    並未有何盜用印章簽約之情事，堪予認定。自訴人甲司固提出該甲司所訂合約用
    印申請暨交管程序管理辦法與其所自製財務部及管理部之印章用途表為證。然依
    前揭管理辦法第二條規定：負責用印、合約集保單位管理者為該甲司管理部（見
    原審卷一第三六頁），並非於被告保管中。至於自訴人甲司所提出之印章用途表
    ，僅能證明自訴人甲司內部各部門保管使用印章各有不同之用途分類而已，並不
    能證明被告有何盜用上開印鑑章之行為。自訴人以證人何玉秀係被告之弟媳，角
    色混淆，被告係運用影響力使證人何玉秀蓋用所保管之印章，並不符合自訴人甲
    司用印程序，尚嫌主觀臆測而不可採信。
  ３參諸自訴人甲司及群秀甲司，係屬關係企業，均設址在同一地點，實際運作上均
    由自訴人甲司之代表人乙○○指揮營運等情，亦經被告於本院審理時供述甚明，
    核與證人即群秀甲司職員郭瓊妹於原審中結證屬實，自訴人對此亦不爭執，且參
    以自訴人甲司之代表人乙○○當時亦係擔任群秀甲司之董事，有被告所提之群秀
    甲司登記事項卡附卷可參，既屬設於同址之關係企業，可見被告應無盜用自訴人
    甲司印章而偽造與群秀甲司間合約之必要。此外，自訴人對於被告究於何時、以
    何方法盜用自訴人甲司印章，迄未能舉證證明以使法院得確切之心證，此部分自
    訴之事實自屬不能證明。
  (三)自訴人自訴被告明知自訴人甲司與中興電工甲司之工程合約係包含「五金另件」
    ，即自訴人甲司應自工程款支付購買「五金另件」，竟未經自訴人甲司之同意，
    於八十六年七月二十五日與群秀甲司訂立次承攬契約前，擅自分別於八十四年十
    二月七日以「林陽實業股份有限甲司副總經理」名義，及於八十四年十二月十二
    日假「林陽實業股份有限甲司董事長」名義發函中興電工甲司，並盜用自訴人甲
    司經濟部印鑑章，而偽造該二份自訴人甲司函文，自自訴人甲司工程款中逕撥美
    金二十萬九千五百八十五元、澳幣三百八十萬元委託國外甲司採購「五金另件」
    ，詎與群秀甲司訂立之次承攬契約卻約定：「次承攬契約之施工範圍不含所有材
    料、五金配件等」，致使自訴人甲司因而需增加支出予群秀甲司之「五金另件」
    款項達一千零三十五萬四千二百四十二元，及國內採購另增加支出二百五十九萬
    元九千四百七十四元，而涉嫌行使偽造私文書、背信罪部分：
  １自訴人甲司於重整前即於八十四年一月十八日與中興電工甲司訂有新八專案工程
    合約，原合約金額總價分為：「(1)國外進口部分：美金三百七十一萬六千零五
    十二元、澳幣一千二百十一萬五千二百五十四元，(2)國內部分：三億九千二百
    二十萬元，總合約金額七億三千萬元」，而付款條件及方式國外進口部分為：「
    由中興電工甲司開立不可撤銷信用狀給林陽甲司，並分三期付款，其中預付款百
    分之十五、交運款百分之八十、保留款百分之五。」，嗣經雙方協調後決議修改
    合約金額及付款方式，即國外進口部分改由中興電工甲司直接開立信用狀予林陽
    甲司指定之國外廠商，由國外廠商直接押匯取款，與林陽甲司之國內部分付款切
    割分開，且國外進口部分之預付款百分之十五改以電匯（Ｔ＼Ｔ）方式由中興電
    工甲司匯入林陽甲司指定之國外廠商帳戶，並於八十四年十二月十五日簽訂修正
    合約，國內部分合約價額修改為三億七千零二十萬元等情，業據自訴人與被告均
    提出林陽甲司與中興電工甲司八十四年一月十八日之新竹暨八里焚化爐天窗及帷
    幕牆工程合約書、八十四年十二月十五日修正合約書各一份附卷可稽，且為自訴
    人及被告所不爭執，自堪信為真實。
  ２證人即中興電工甲司專案負責人趙希平於原審結證稱：因簽約後市場有變動，後
    來中興電工與林陽甲司有修約切割付款，五金另件部分我們直接付款給國外林陽
    甲司指定之廠商，因林陽甲司可以減少支出，所以合約金額有減低等語明確（見
    原審九十二年四月二十四日訊問筆錄），復有被告所提出之中興電工甲司新八專
    案工程八十五年十月二日專案會議紀錄可參，依該會議紀錄結論第二點已載明：
    「ＣＨＥＮ（即中興電工）與林陽所簽合約中之國外付款部分（設計及材料採購
    ）由林陽甲司依廠商別切割付款金額，由中興電工逕行開立信用狀予該等國外廠
    商，並請林陽甲司取得國外廠商之授權信函俾利辦理上開事宜。」等語，其上並
    有自訴人甲司重整人乙○○之簽名確認。
  ３依自訴人所提出被告於八十四年十二月七日及同年十二月十二日先後發函予中興
    電工甲司之二份函文所示，主旨內容均係關於提供自訴人所指定之國外銀行帳戶
    （美金及澳幣帳戶）名稱，以供中興電工甲司新八專案國外部分之工程款（即預
    付款百分之十五）匯款所用，且該八十四年十二月十二日函文已表明係依雙方之
    會議決議外幣價款，以電匯方式匯入前述帳戶事宜，足見該二份函文應係被告依
    前揭自訴人與中興電工甲司決議就國外部分工程款預付款百分之十五，改以電匯
    方式由中興電工甲司直接匯入自訴人指定之國外帳戶，所為發函告知中興電工甲
    司之性質，而該二份函文上既有自訴人甲司編列之發文字號及甲司印鑑章，被告
    當時又係代表自訴人與中興電工甲司主要接洽新八專案工程之負責人，此為自訴
    人所不爭執，足認被告代自訴人發函給中興電工甲司之所為，並無違反自訴人甲
    司就新八專案工程與中興電工甲司前揭修約之原意，難認被告所發函文之內容不
    實，而與偽造文書之構成要件有間。
  ４中興電工甲司於修約後，因自訴人甲司已陷於重整，即陸續開會約定將合約中之
    設計、鋁料及玻璃部分由中興電工甲司收回自辦，五金另件部分則仍採取切割付
    款之方式，由中興電工甲司直接以信用狀方式付款予國外廠商等情，此為自訴人
    自承在卷，並有被告提出之林陽甲司傳真函、林陽甲司與中興電工甲司於八十六
    年八月四日簽訂之合約補充協議書各一份附卷可憑，故自訴人與中興電工甲司之
    新八專案合約內關於五金另件等材料，既已切割分開由中興電工甲司直接向自訴
    人指定之國外廠商採購付款，自非屬自訴人之國內部分付款範圍，是以自訴人甲
    司嗣就新八專案工程與群秀甲司簽訂次承攬契約之施工範圍，自不包含此部分即
    中興電工甲司自行向國外採購之五金另件等材料在內，以免重複採購。
  ５經比較前揭自訴人甲司和中興電工甲司所簽訂之契約，與自訴人甲司和群秀甲司
    所簽訂之契約結果：在自訴人與中興電工甲司所簽訂之合約，五金另件等係由中
    興電工甲司直接匯款給國外廠商，金額係美金二十萬九千五百八十五元二角，而
    澳幣是三百八十萬元（見原審卷二第一○○、一○二頁），但由自訴人甲司自行
    負責之部分，包括ＡＢＣＤＥＦ六部分，其中Ｄ項１、２分別係自訴人甲司應負
    責的單元組裝之另件、單元吊掛之五金（見原審卷二第一○○頁），亦即自訴人
    甲司就其與中興電工甲司承攬部分除前揭材料部分向外國廠商購買外，自訴人甲
    司就組裝部分還須自行負擔組裝、吊掛部分之五金另件，該二項五金另件之價格
    差異懸殊，且此部分五金另件等材料（即組裝、吊裝部分），屬自訴人承攬新八
    專案工程之國內付款部分，顯與前揭應由中興電工甲司向國外採購之五金另件等
    材料不同，如群秀甲司因施工而另產生有採購前揭五金配件等材料之需求時，自
    可合理約定應由自訴人或群秀甲司負擔此部分之費用，並非契約約定由自訴人負
    擔，自訴人即受有損害，自訴人尚難以其與中興電工甲司已約定切割分開由中興
    電工甲司直接向國外採購之五金另件等材料，即不屬自訴人國內付款範圍部分，
    遽以推認被告明知此部分之五金另件包含在國內合約工程款內，卻與群秀甲司訂
    約時擅自約定不含五金配件等材料費用，致群秀甲司得重複以購買五金另件為由
    開具發票向自訴人請款，使自訴人受有重複支出上開款項之損害。此外，自訴人
    甲司復未能舉證證明被告確有偽造上開二份函文及涉犯背信罪，此部分自訴之事
    實亦屬不能證明。
  (四)自訴人自訴被告支付予群秀甲司之工程款，均以現金付款予群秀甲司，致損害自
    訴人甲司，而涉嫌背信部分：
  １按第三百四十二條第一項背信罪之成立，須為他人處理事務，意圖為自己或第三
    人不法之利益，或損害本人之利益，而為違背其任務之行為，致生損害人本人之
    財產或其他利益者，始足當之。
  ２依自訴人與群秀甲司之上開合約書係約定：「付款方式：以現金或不超過九十天
    之期票支付」（見該合約書８、付款辦法：ｈ），被告縱對群秀甲司之請款均依
    約給付現款，並無違反該契約之約定，尚難執此即認被告有藉此損害自訴人利益
    之意圖，被告所為尚與背信罪之構成要件有間。
  (五)自訴人自訴被告盜用印章虛增合約金額四千萬元，而涉嫌背信部分：
  １自訴人與群秀甲司之次承攬契約工程款原僅一億七千餘萬元，惟於訂約時已將工
    程款增為二億二千八百零六萬五千五百元之事實，此為自訴人及被告所不爭執，
    而該增加約四千萬元之工程款金額係為處理自訴人甲司以巫邱秋霞女士提供之土
    地向農民銀行抵押貸款問題，此經自訴人之同意，業據被告供述在卷。
  ２自訴人雖指訴係被告未經同意而擅與群秀甲司簽訂契約，致自訴人增加支出約四
    千萬元，並提出經刪改之契約原稿影本為證云云。惟依上開八十六年七月二十五
    日合約書之立契約人顯示，其上除有被告丁○○之印文外，並有乙○○、吳國雄
    二位重整人及自訴人林陽甲司印鑑章之用印，該契約並附註表明：林陽甲司與群
    秀甲司均明白認知林陽甲司係重整中甲司，將來如重整計劃遭法院裁定終止時，
    群秀甲司仍需概括承受本工程之權利義務等旨（見該合約書２２附註ａ），自訴
    人當時既為重整中之甲司，該契約上復有乙○○、吳國雄及被告三位重整人之簽
    章確認，足徵上開合約書之簽訂應已經過自訴人甲司之同意，自訴人對於該合約
    工程款增為二億二千八百多萬元乙節，顯難謂為不知，再參以自訴人並未能舉證
    證明被告有何盜用印章而偽造合約之情事，已如前述，故此部分自訴之事實，其
    犯罪亦屬不能證明。
  (六)自訴人自訴被告偽造追加合約書而予群秀甲司過高之趕工獎金而損害自訴人利益
    而涉嫌背信部分：
  １自訴人與群秀甲司於八十八年十二月二十日簽立之追加合約書，亦有自訴人及三
    位重整人之用印，且上開追加合約書亦係依自訴人甲司規定程序用印，業經證人
    何玉秀證述如前，足見該追加合約書亦係經過自訴人之同意而簽訂。
  ２又自訴人指稱依該追加合約書內約定群秀甲司每提前一日完工，自訴人甲司需支
    付一萬二千元之趕工獎金，違反工程慣例，且約定與逾期罰款不成比例，損害自
    訴人之利益云云。然依自訴人與中興電工甲司於八十九年一月五日簽訂之追加協
    議書，均有每逾期一日計罰決算總價千分之三及每提前一日完工即支付一萬二千
    元為趕工獎金之記載，此有上開追加協議書在卷可參，足見自訴人與其上下包之
    中興電工及群秀甲司間，就新八專案工程之追加合約均有趕工獎金之記載，顯無
    任何違反工程慣例之情形，而就逾期罰款部分，自訴人與群秀甲司之追加合約亦
    明白約定每逾期一日罰扣價款千分之一，以雙方追加合約總工程款八千餘萬計算
    ，群秀甲司每逾完工期限一日即須罰扣八萬多元，明顯高於每日一萬二千元之趕
    工獎金甚多，況自訴人從未對群秀甲司支付趕工獎金或罰款，亦經自訴人自承在
    卷，難認二者有何比例懸殊而造成自訴人損害之情形。
五、末按我國刑事訴訟制度業已修正為以當事人進行主義為主，職權進行主義為輔，
    檢察官立於原告之地位，其對於被告之犯罪事實，本有積極舉證之義務，且刑事
    被告原無自證無罪之義務，其在訴訟上所為之辯解，只須達於對於起訴事證提出
    合理質疑之程度為已足，檢察官如對於被告所為辯解仍有爭執，即應依照刑事訴
    訟法第一百六十一條規定，自負指出證明方法及說服之責。此於自訴程序，亦無
    不同，依此，自訴人自須立於與檢察官相當之地位，負舉證責任。本件依自訴人
    所舉之證據及所提證明方法，並不足以使本院形成被告確犯有盜用印章、行使偽
    造私文書及背信之有罪心證，依無罪推定之原則，被告之犯罪即屬不能證明，依
    法即應為無罪判決之諭知。
六、原審以被告之犯罪尚屬不能證明，而諭知被告無罪，核無違誤。自訴人上訴意旨
    仍執前詞，指摘原判決不當，提起上訴，為無理由，應予駁回。
七、據上論結，應依刑事訴訟法第三百六十八條，判決如主文。
中      華      民      國    九十三      年      七    月    十三    日
                              臺灣高等法院高雄分院刑事第五庭
                                  審判長法官  曾永宗
                                        法官  邱永貴
                                        法官  陳明富
右正本證明與原本無異。
自訴人如不服本判決應於收受本判決後十日內向本院提出上訴書狀，其未述上訴理
由者，並得於提起上訴後十日內向本院補提理由書狀（均須按他造當事人之人數附繕
本)「切勿逕送上級法院」。
                                      書記官  張宗芳
中    華    民    國      九十三      年      七      月     十三   日
